臺灣高雄地方法院刑事判決
110年度交簡上字第170號
上  訴  人  
即  被  告  張簡麗珠


上列上訴人即被告因過失傷害案件，不服本院中華民國110年10
月18日110年度交簡字第2216號第一審刑事簡易判決（起訴案號
：臺灣高雄地方檢察署109年度偵字第21434號），提起上訴，本
院管轄之第二審合議庭判決如下：
    主  文
原判決撤銷。
張簡麗珠犯過失傷害罪，處拘役貳拾日，如易科罰金，以新臺幣
壹仟元折算壹日。緩刑貳年。
    事  實
一、張簡麗珠於民國109年3月17日上午7時45分許，騎乘車牌號
    碼000-000號普通重型機車，沿高雄市三民區臥○路由北往南
    行駛，行經同路段121號前，本應注意車前狀況及兩車並行
    之間隔，並隨時採取必要之安全措施，而依當時天候晴、日
    間自然光線、柏油路面乾燥、無缺陷、無障礙物、視距良好
    ，並無不能注意之情事，適有同向前方，由蔡青杏騎乘車牌
    號碼000-000號普通重型機車行經該處，因張簡麗珠、蔡青
    杏均疏於注意保持兩車適當間隔，致張簡麗珠之機車右後側
    車身，不慎擦撞蔡青杏所騎機車之左側後照鏡，蔡青杏因而
    人車倒地，受有左肩、左肘、左膝（起訴書漏未記載「左膝
    」應予補充）及左踝鈍挫傷併多處開放性傷口之傷害。張簡
    麗珠於肇事後，員警前往現場處理時，承認為肇事人，自首
    接受裁判。
二、案經蔡青杏訴由臺灣高雄地方檢察署檢察官偵查起訴。
    理  由
壹、證據能力之判斷：
    被告以外之人於審判外之陳述，雖不符刑事訴訟法第159條
    之1至之4等4條之規定，而經當事人於審判程序同意作為證
    據，法院審酌該言詞陳述或書面陳述作成時之情況，認為適
    當者，亦得為證據，刑事訴訟法第159條之5第1項定有明文
    。查本判決所引用之證據資料屬於被告以外之人於審判外之
    言詞、書面陳述者，經上訴人即被告張簡麗珠（下稱被告）
    於本院審理時，表示同意有證據能力（見本院交簡上字卷，
    下稱本院卷，第39頁），本院審酌上開證據作成時之情況，
    無不當取供或違反自由意志而陳述等情形，且均與本案待證
    事實具有關聯性，認為以之作為本案之證據亦屬適當，自均
    具有證據能力，而得採為認定被告犯罪事實之證據。
貳、實體部分：
一、上揭事實，業據被告於原審及本院審理時坦承不諱（審交易
    卷第61頁、本院卷第85頁），核與證人即告訴人蔡青杏於警
    詢、偵訊時之證述情節大致相符（警卷第21至24頁、偵卷第
    17至19頁），並有道路交通事故現場圖、道路交通事故調查
    報告表㈠、㈡-1、道路交通事故談話紀錄表、現場及車損照片
    （警卷第25至34、41至43頁）、高雄市政府110年4月20日高
    市府交交工字第11035766900號函暨覆議意見書（偵卷第51
    至54頁），及上禾診所診斷證明書（警卷第13頁）在卷可稽
    ，足認被告之自白與事實相符，並有證據補強，自堪採信。
    從而，本案事證明確，被告犯行堪以認定，應依法論科。
二、按汽車行駛時，駕駛人應注意車前狀況及兩車並行之間隔，
    並隨時採取必要之安全措施，不得在道路上蛇行，或以其他
    危險方式駕車，道路交通安全規則第94條第3項定有明文。
    查，被告考領有普通重型機車駕駛執照，有證號查詢機車駕
    駛人資料在卷可稽（審交易卷第19頁），應知悉前揭規定，
    而事發當時天候晴、日間自然光線、柏油路面乾燥、無缺陷
    、無障礙物、視距良好，並無不能注意之情事，有道路交通
    事故調查報告表㈠存卷可查（警卷第27頁），客觀上無不能
    注意之情事，被告卻疏未保持兩車並行之間隔，貿然前行，
    確有過失。又被告之前揭過失，致告訴人受有上載傷勢，有
    上禾診所診斷證明書在卷可佐（警卷第13頁），足認被告之
    過失行為與告訴人所受之傷害結果間，有相當因果關係。
三、又證人即告訴人蔡青杏雖於警詢時證稱：是被告超車才導致
    本件交通事故之發生等語（警卷第23頁）。然被告於警詢時
    供稱：我沿臥○路慢車道北向南至事發地時，我的機車右側
    後車身與告訴人機車左前車頭碰撞，告訴人機車左側車身刮
    傷，左後照鏡受損等語（警卷第18至19頁）；告訴人亦於警
    詢時證稱：我沿臥○路慢車道北往南方向，我所騎乘機車左
    側後照鏡遭被告所騎乘機車因超車右側車身發生碰撞，我的
    機車左側車身、照後鏡受損等語（警卷第22頁），並有現場
    照片顯示被告機車右側車身有刮痕、告訴人機車左後照鏡受
    損（警卷第41頁）之情形可佐，則因現場車損顯示兩車碰撞
    位置為機車車身側面，堪認被告、告訴人若有保持適當安全
    間隔，本件應不致於兩車碰撞而致告訴人倒地受傷之結果，
    故告訴人亦同有疏未與鄰車保持安全間隔之過失，高雄市車
    輛行車事故鑑定覆議會覆議結果認為被告、告訴人未與鄰車
    保持安全間隔，同為肇事原因，有覆議意見書在卷可參（偵
    卷第51頁至第54頁），亦同此認定。則告訴人所述超車乙節
    ，因僅有告訴人單一說詞，亦經被告所否認，並非可採。然
    告訴人對本件交通事故之發生雖與有過失，惟此僅為民事責
    任過失相抵及刑罰裁量輕重之問題，仍無法解免被告過失之
    責，自應依法論科。
四、核被告所為，係犯刑法第284條前段之過失傷害罪。被告於
    肇事後，報案人或勤務中心轉來資料未報明肇事人姓名，處
    理人員前往現場處理時，被告在場，並承認其為肇事人等節
    ，有高雄市政府警察局道路交通事故肇事人自首情形紀錄表
    附卷可憑（警卷第35頁），核與自首要件相符，爰依刑法第
    62條前段之規定，減輕其刑。
五、撤銷原判決之理由
　　原審以被告犯行事證明確，予以論罪科刑，固非無見，然被
    告於原審判決後本院審理期間，已於111年2月17日與告訴人
    調解成立，經告訴人具狀向本院請求對被告從輕量刑並給與
    緩刑宣告，予被告自新之機會，有調解筆錄、刑事陳述狀在
    卷可稽（本院卷第67至69頁），量刑因子已有變動，原審未
    及審酌，容有未恰。被告以原審量刑過重，希望本院從輕量
    刑提起上訴，為有理由，應由本院予以撤銷改判。
六、刑罰裁量
  ㈠爰以行為人之責任為基礎，審酌被告騎車疏於注意兩車並行
    間隔，貿然騎車前行，導致本件交通事故，造成告訴人受有
    前揭傷害，所為不該。惟考量被告坦承犯行，且在本院與告
    訴人調解成立，賠償告訴人新臺幣45,000元完畢，經告訴人
    向本院表明對被告從輕量刑並惠賜緩刑之判決，予被告自新
    之機會，有調解筆錄及刑事陳述狀在卷可參（本院卷第68至
    69頁），且被告先前並無犯罪前科之品行，有臺灣高等法院
    被告前案紀錄表存卷可佐，兼衡被告自述國中畢業之教育智
    識程度及經濟狀況小康之家庭狀況（本院卷第91頁），及犯
    罪情節、手段，暨告訴人傷勢幸非嚴重等一切情況，量處如
    主文第2項所示之刑，並諭知易科罰金之折算標準。
  ㈡被告前未曾因案受有期徒刑以上刑之宣告，其於本院審理時
    ，已賠償告訴人，經告訴人請求對被告從輕量刑並緩刑，給
    與被告自新機會，已如前述，足認被告上訴後，彌補損害，
    而有悔意，堪信其經此偵、審程序及罪刑之宣告，當知所警
    惕，信無再犯之虞。本院因認對被告所宣告之刑，以暫不執
    行為適當，爰依刑法第74條第1項第1款之規定，宣告緩刑2
    年，以啟自新。
據上論斷，應依刑事訴訟法第455 條之1 第1 項、第3 項、第36
9 條第1項前段、第364 條、第299條第1項前段，判決如主文。
本案經檢察官劉慕珊提起公訴，檢察官姜麗儒到庭執行職務。
中　　華　　民　　國　　111 　年　　4 　　月　　12　　日
                  刑事第十庭  審判長法  官   曾鈴媖 
                                    法  官   吳俞玲
                                    法  官   陳美芳
以上正本證明與原本無異。
本判決不得上訴。
中　　華　　民　　國　　111 　年　　4 　　月　　12　　日
　　　　　　　　　　　　　　　　　　書記官   徐美婷